【裁判字號】    97,家抗,5
【裁判日期】    971016
【裁判案由】    選任遺產管理人
【裁判全文】
臺灣基隆地方法院民事裁定               97年度家抗字第5號
抗  告  人  甲○○
                    （
上列抗告人因彰化商業銀行股份有限公司聲請為乙○○之遺產選
任管理人事件，對於中華民國97年４月３日本院97年度財管字第
５號裁定提起抗告，本院第二審合議庭裁定如下：
    主  文
抗告駁回。
抗告程序費用由抗告人負擔。
    理  由
一、本件彰化商業銀行股份有限公司於原審聲請意旨略以：被繼
    承人乙○○曾以其所有坐落基隆市○○區○○段1128-8地號
    土地應有部分萬分之20及其上建物即基隆市○○區○○街43
    ４號５樓房屋，為聲請人設定抵押權，擔保其對聲請人之一
    切債務，詎乙○○未按期清償，並於民國（下同）96年６月
    ９日死亡，聲請人為受清償，聲請拍賣抵押物，卻因乙○○
    之各順序繼承人均已拋棄繼承，而無法代為辦理繼承登記，
    為此依民法第1178條第２項規定聲請選任遺產管理人等語。
二、原審法院以：被繼承人乙○○已於96年6月9日死亡，其各順
    序之繼承人均已拋棄繼承，業據聲請人提出戶籍謄本、繼承
    系統表、本院96年12月24日基院慧民天第031393號函及當事
    人資料清單為證，並經原審法院調取本院96年度繼字第0288
    號、96年度繼字第0319號、96年度繼字第0320號卷宗查明屬
    實，依民法第1176條第６項準用同法第1177條規定，親屬會
    議應於繼承開始之日起１個月內選定遺產管理人，但自被繼
    承人乙○○死亡迄裁定時已８個月，被繼承人之親屬會議成
    員仍無召開親屬會議、選定遺產管理人並向本院報明，而聲
    請人為乙○○之債權人，亦有本院96年11月８日基院慧96執
    慎字第4829號民事執行處通知及拍賣公告等件影本在卷可稽
    ，足認聲請人有法律上之利害關係，其聲請本院選任遺產管
    理人，自無不合。且按選任遺產管理人，旨在維護公益及被
    繼承人債權人之利益，而非以遺產管理人管理遺產是否有實
    質利益為考量；選任遺產管理人除慮及管理遺產之公平性外
    ，亦須考慮其適切性，亦即應以對其遺產、遺債之情形，瞭
    解較深者，優先選任為宜。繼承人與被繼承人關係密切，了
    解被繼承人之財產狀況，故仍應自被繼承人之繼承人或親屬
    中選任遺產管理人為適宜。經審酌抗告人（甲○○）為被繼
    承人乙○○之兄長，正值壯年，且其年齡、身體、精神狀況
    亦較其他法定繼承人適宜等由，因而選任抗告人為被繼承人
    乙○○之遺產管理人，並為承認繼承之公示催告。
三、抗告意旨：渠先後遭遇胞弟乙○○及父親秦大金之去世，內
    心遭受相當打擊；對於被繼承人乙○○生前財務狀況並不了
    解；且目前因父親秦大金死亡而遺留遺產及債務須渠處理，
    家中尚有年邁母親須渠奉養，已造成渠之沉重負擔；又渠業
    已拋棄繼承，渠無此專業能力擔任遺產管理人等語。
四、按繼承開始時，繼承人之有無不明，而無親屬會議或親屬會
    議未於一個月內選定遺產管理人者，利害關係人或檢察官得
    聲請法院選任遺產管理人，並由法院依公示催告程序，定六
    個月以上之期限，公告繼承人，命其於期限內承認繼承，民
    法第1178條第２項定有明文。此項規定，於被繼承人之各順
    序繼承人均拋棄其繼承權者，準用之，民法第1176條第６項
    亦有明文規定。又選任遺產管理人，旨在維護公益及被繼承
    人債權人之利益，而非以遺產管理人管理遺產是否有實質利
    益為考量，且選任遺產管理人除慮及管理遺產之公平性外，
    亦須考慮其適切性，亦即應以對其遺產、遺債之情形，瞭解
    較深者，優先選任為宜。繼承人與被繼承人關係密切，了解
    被繼承人之財產狀況，故仍應自被繼承人之繼承人或親屬中
    選任遺產管理人為適宜。查被繼承人乙○○已於96年６月９
    日死亡，其各順序之繼承人均已拋棄繼承，除抗告人外，其
    餘法定繼承人僅餘抗告人年邁之母親秦陳燦惠及目前已為植
    物人之妹妹秦長琪，故原審審酌抗告人為被繼承人乙○○之
    兄長，正值壯年，且其年齡、身體、精神狀況亦較其他法定
    繼承人適宜，因此選任抗告人為被繼承人乙○○之遺產管理
    人，並為承認繼承之公示催告，經核並無不合。又遺產管理
    人乃為他人而為當事人（在訴訟上為原告或被告；在非訟事
    件上為聲請人或相對人或利害關係人），並不繼受被繼承人
    之債務，故抗告人於本院調查時陳稱：「因為我不知道我弟
    弟在外到底欠多少債務，我已經拋棄繼承了，我怕擔任遺產
    管理人，以後債務會跟我有關。」等語，乃多餘之顧慮，本
    院認為本件仍以抗告人為被繼承人乙○○之遺產管理人為當
    ，是其抗告尚難認為有理由，應予駁回。
五、依非訟事件法第46條，民事訴訟法第0495條之１第１項、第
    0449條第１項、第78條，裁定如主文。
中    華    民    國    97    年    10    月    16    日
                  家事法庭審判長法  官  李媛媛
                                法  官  姚貴美
                                法  官  林金發
以上正本係照原本作成。
本裁定除以適用法規顯有錯誤為理由，並經本院許可外，不得再
抗告。
如提起再抗告，應於本裁定送達後10日內向本院提出在抗告狀，
並繳納再抗告裁判費新臺幣1,000.元。
中    華    民    國    97    年    10    月    20    日
                                書記官  陳錦進


司法院資訊處製作；財團法人民間司法改革基金會備份。
